【裁判字號】    89,上訴,1382
【裁判日期】    890615
【裁判案由】    違反槍砲彈藥刀械管制條例
【裁判全文】
台灣高等法院刑事判決                          八十九年度上訴字第一三八二號
    上  訴  人
    即  被  告  甲○○
    選任辯護人  李晉安
右上訴人，因槍砲彈藥刀械管制條例案件，不服台灣新竹地方法院，八十八年度訴字
第二六八號，中華民國八十九年三月十六日第一審判決（起訴案號：台灣新竹地方法
院檢察署八十八年度偵字第四一四Ｏ號），提起上訴，本院判決如左：
    主  文
原判決撤銷。
甲○○未經許可，製造可發射子彈具有殺傷力之改造手槍，處有期徒刑伍年捌月，併
科罰金新台幣拾萬元，罰金如易服勞役，以罰金總額與陸個月之日數比例折算。
扣案具殺傷力之改造手槍貳枝（槍枝管制編號分別為：0000000000號及0
000000000號）、具殺傷力之子彈顆、製造未完成不具有殺傷力之改造手
槍壹枝（槍枝管制編號為：0000000000號）及子彈壹顆、銼刀肆支、鋼管
支、電鑽鑽頭柒支、電鑽壹台、砂輪機壹台等物，均沒收之。
    事  實
一、緣甲○○於民國（下同）八十八年四月底某日，在嘉義市○○路金財神大樓四樓
    之華山玩具店，以新台幣（下同）一萬六千餘元之代價購得仿ＷＬＡＴＨＥＲ廠
    ＰＰＫ型半自動手槍製造之玩具手槍二枝（槍枝管制編號分別為：000000
    0000號及0000000000號）、仿ＢＥＲＥＴＴＡ廠半自動手槍製造
    之玩具手槍一枝（槍枝管制編號為：0000000000號）、玩具金屬彈殼
    、彈匣、底火等物後，於同年五月中旬某日，在其位於新竹市○○街一二六巷八
    號之住處，以其所原有之銼刀四支、鋼管三支、電鑽鑽頭七支、電鑽一台、砂輪
    機一台等為工具，未經許可，將上開三枝玩具手槍之槍管予以貫通後製造成可發
    射子彈具有殺傷力之改造手槍二枝（槍枝管制編號分別為：000000000
    0號及0000000000號），其中一枝仿ＷＬＡＴＨＥＲ廠ＰＰＫ型半自
    動手槍製造之玩具手槍（槍枝管制編號為：0000000000號），因槍管
    部分於試圖貫通時斷裂，僅餘槍管彈室處而未能製造完成；並於同一時、地，將
    其所購買之玩具金屬彈殼為原形，以上開工具製造成具有殺傷力之子彈五顆，（
    共製造六顆，其中一顆因無法擊發而不具有殺傷力，另二顆經實際試射後已不具
    殺傷力），並未經許可，將上開槍、彈持有而置於其上開住處。嗣於同年五月十
    九日下午四時三十分許，為警持臺灣新竹地方法院檢察署檢察官開立之搜索票在
    上址查獲，並扣得上開製造完成具殺傷力之手槍二枝（槍枝管制編號分別為：0
    000000000號及0000000000號）、子彈五顆，未能製造成功
    之手槍一枝（槍枝管制編號為：0000000000號）、子顆一顆及上開製
    造工具：銼刀四支、鋼管三支、電鑽鑽頭七支、電鑽一台、砂輪機一台等物而得
    悉上情。
二、案經新竹縣警察局竹北分局移送臺灣新竹地方法院檢察署檢察官偵查起訴。
    理  由
一、被告甲○○經合法傳喚未到庭辯解，其於原審審理時，對於右開犯罪事實中，除
    對於製造子彈部分事實坦承不諱外，就製造手槍部分則矢口否認有製造仿ＢＥＲ
    ＥＴＴＡ廠半自動手槍製造之玩具手槍一枝（槍枝管制編號為：0000000
    000號）之事實，辯稱：該枝手槍自買回來以後都未動過；就其餘二枝手槍則
    辯稱：該二枝手槍之槍管均有裂痕，不能擊發云云。經查：
(一)被告甲○○業已坦承製造上開子彈六顆，而扣案之六顆子彈中有五顆係由玩具金
    屬彈殼加裝直徑約四‧九ＭＭ金屬彈頭而成之改造子彈，另一顆則係由玩具金屬
    彈殼加裝直徑約四‧五ＭＭ金屬彈頭而成之改造子彈，經送往內政部警政署刑事
    警察局以實際試射之方法鑑驗，其中除一顆加裝直徑約四‧九ＭＭ金屬彈頭之改
    造子彈無法擊發，認不具殺傷力外，餘實際試射二顆後，均可擊發，認均具有殺
    傷力，有內政部警政署刑事警察局八十八年五月二十八日出具之刑鑑字第四八五
    四Ｏ號鑑驗通知書一份附於偵查卷內可稽。被告此部分之自白與事實相符，其製
    造子彈之犯行，堪予認定。
(二)按槍砲彈藥刀械管制條例第十一條第一項所謂「殺傷力」係屬客觀之事實；又有
    關「殺傷力」之定義，亦有不同之認定標準，例如美國軍醫總署乃以彈丸撞擊動
    能約每平方公分七十八．六焦耳以上，足以使人喪失戰鬥能力為標準；依日本科
    學警察研究所研究結果，則認彈丸單位面積動能每平方公分二十焦耳以上，即足
    以穿入人體皮肉層；而內政部警政署刑事警察局對活豬作射擊測試結果，彈丸單
    位面積動能每平方公分達二十四焦耳時，足以穿入豬隻皮肉層，有該局上開鑑驗
    通知書函附之之槍枝殺傷力鑑驗說明一份在卷可憑。本件扣案之三枝手槍，於查
    獲時經警送往內政部警政署刑事警察局鑑驗，其中：(1)槍枝管制編號為：000
    0000000號之八厘米手槍，認係由仿ＷＬＡＴＨＥＲ廠ＰＰＫ型半自動手
    槍製造之玩具手槍，去除金屬槍管內阻鐵且於管內加裝金屬襯管而成之改造手槍
    ，雖槍枝欠缺固定槍管之螺絲，槍管已鬆動，惟裝上滑套後，槍枝機械性能正常
    ，認可單動擊發使用，可擊發適用之子彈，認具殺傷力；(2)槍枝管制編號為：0
    000000000號之八厘米手槍，認係由仿ＷＬＡＴＨＥＲ廠ＰＰＫ型半自
    動手槍製造之玩具手槍，去除金屬槍管內阻鐵而成之改造手槍，惟該槍枝槍管部
    分已斷裂（僅餘槍管彈室處），無法供發射子彈使用，認不具殺傷力；(3)槍枝管
    制編號為：0000000000號之改造九二手槍，係仿ＢＥＲＥＴＴＡ廠半
    自動手槍製造之玩具手槍，槍管為塑膠材質且已貫通，以打擊底火引爆子彈內火
    藥為發射動力，機械性能良好，有該局上開八十八年五月二十八日出具之刑鑑字
    第四八五四Ｏ號鑑驗通知書一紙可稽。復經原審再請該局就扣案之三枝槍枝為實
    際測試其每平方公分之彈丸單位面積動能以斷定其殺傷力結果，除槍枝管制編號
    為：0000000000號之八厘米手槍因槍管斷裂，無法發射子彈外，其餘
    二枝手槍，其單位面積動能均達到每平方公分一三七‧八焦耳，均高於上開中、
    美、日之認定依據，有內政部警政署刑事警察局八十八年十一月一日刑鑑字第一
    Ｏ八三八九號函附於原審卷內可參，是以槍枝管制編號為：000000000
    0號及0000000000號二枝手槍均具有殺傷力應可認定，被告所辯不能
    擊發一詞，顯為卸責之詞，不足採信。
(三)再者，被告辯稱槍枝管制編號為：0000000000號之仿ＢＥＲＥＴＴＡ
    廠半自動手槍製造之玩具手槍一枝其從未動過云云，惟被告於本案被查獲當日（
    八十八年五月十九日）被帶回警局製作筆錄、至檢察官偵查中（於同年月二十日
    因本案被聲請羈押獲准）及原審調查時，均未曾提出此點抗辯，且均坦承其確有
    改造上開槍枝無訛，其直至原審審理時始翻異前詞，不無企圖脫罪之虞，且依上
    開鑑定通知書，該槍枝之槍管確已經貫通，應確經改造，此復經原審傳訊查獲本
    案之警員廖維文、吳忠諺、王忠安及李先國等人，亦均證稱該批槍、彈係依查獲
    時之模樣直接送驗，並未曾命被告再行加以製造等詞。是以，被告所辯顯係臨訟
    畏罪之詞，不值憑信。
(四)至辯護人所稱：本件扣案之三把手槍於查獲時係槍管與槍枝分開未組合之手槍，
    新竹縣警察局竹北分局警員將該三把槍帶回警局時，因槍管與槍枝分開無法組合
    ，而叫其他同事拿來瞬間膠，令被告黏緊組合，此亦有證人張玉祥可證，故被告
    持有之三把手槍係無法使用且並未具有殺傷力云云，惟查，按槍砲彈藥刀械管制
    條例第十一條第一項所謂「殺傷力」係屬客觀之事實，非主觀上之認定，縱使槍
    枝查獲時並未組合，抑或需經黏接始得使用，然姑不論以何方式組合，如有改造
    行為，經組合後，經法定鑑定程序認槍枝在客觀上機械性能良好，已具殺傷力，
    則仍無礙於該罪之成立；本案扣案之三枝手槍，被告既已坦承有加以改造，而於
    查獲時即經警送往內政部警政署刑事警察局鑑驗，再經原審請該局就扣案之三枝
    槍枝為實際測試其每平方公分之彈丸單位面積動能以斷定其殺傷力結果，依此客
    觀鑑定結果，槍枝管制編號為：0000000000號之八厘米手槍及槍枝管
    制編號為：0000000000號之改造九二手槍，皆具有殺傷力，已如前述
    ，則被告甲○○即不能解免未經許可，製造可發射子彈具有殺傷力之改造手槍之
    犯行，辯護人上述所辯，殊難採為被告有利之認定，而辯護人聲請傳訊證人張玉
    祥以證明上述所辯，本院認與本案有無殺傷力無關連，無傳喚之必要，併此敘明
    。此外，復有扣案如事實欄所載之工具一批在卷可按，本件事證已臻明確，被告
    製造手槍、子彈之犯行洵堪認定，應予依法論科。
二、被告甲○○未經許可，擅自製造可發射子彈之改造手槍及金屬子彈，核其所為，
    係犯槍砲彈藥刀械管制條例第十一條第一項之未經許可，製造可發射子彈具有殺
    傷力之改造手槍既遂罪、同條第五項之未遂罪及同法第十二條第一項之未經許可
    ，製造子彈既遂罪、同條第五項之未遂罪。又其製造槍、彈之行為係分別以一個
    製造之犯意，先後製造三枝改造手槍及子彈六顆，均分別以一個接續之意思，於
    密接之時間、地點，以類似方法分別犯同一之罪，均為接續犯，仍屬實質上一罪
    ，應僅分別成立一個未經許可，製造其他可發射子彈具有殺傷力之改造手槍既遂
    罪及未經許可，製造子彈既遂罪。其之後持有改造手槍及子彈之低度行為，均為
    先前製造之高度行為所吸收，均不另論罪。又被告主觀上係以一製造之犯意，並
    為一製造行為，在同一時、地製造改造手槍及子彈，為一行為觸犯二罪名，為想
    像上競合犯，應從一重之槍砲彈藥刀械管制條例第十一條第一項之未經許可，製
    造可發射子彈具有殺傷力之改造手槍既遂罪處斷。原審予以被告論罪科刑，固非
    無見，惟查，被告製造改造手槍及子彈，為想像上競合犯，應從一重之槍砲彈藥
    刀械管制條例第十一條第一項之未經許可，製造可發射子彈具有殺傷力之改造手
    槍既遂罪處斷，已如前述，原判決予以分論併罰，即有違誤。被告上訴意旨猶執
    陳詞否認犯罪，雖不足取，惟原判決既有可議，應由本院將原判決撤銷改判。爰
    審酌被告年輕氣盛，因一時好奇而犯本案，並考量其品性、生活狀況、智識程度
    、犯罪後並未生之損害及其犯罪後態度等一切情狀，量處如主文第二項所示之刑
    ，並就罰金部分諭知易服勞役之折算標準。至扣案之仿ＷＬＡＴＨＥＲ廠ＰＰＫ
    型半自動手槍製造之玩具手槍一枝（槍枝管制編號分別為：000000000
    0號）、仿ＢＥＲＥＴＴＡ廠半自動手槍製造之玩具手槍一枝（槍枝管制編號為
    ：0000000000號）及具有殺傷力之子彈三顆（扣除經實際試射二顆）
    ，均係違禁物；仿ＷＬＡＴＨＥＲ廠ＰＰＫ型半自動手槍製造之玩具手槍一枝（
    槍枝管制編號分別為：0000000000號）及無法擊發之子彈一顆，係被
    告所有，因犯罪所得之物，業據其陳明在卷；扣案之銼刀四支、鋼管三支、電鑽
    鑽頭七支、電鑽一台、砂輪機一台等物，為被告所有，供犯罪所用之物，亦據其
    供陳在卷，均分別依刑法第三十八條第一項第一款、第三款、第二款之規定宣告
    沒收之；復參照司法院大法官會議釋字第四七一號解釋意旨及刑法第九十條第一
    項規定之精神，審酌本件被告甲○○雖有違反麻醉藥品管理條例之前科，惟其有
    正當工作，尚非有犯罪之習慣亦非有以犯某種犯罪為常業、遊手好閒之情形，認
    本件被告尚非嚴重之職業性犯罪，亦非因欠缺正常工作而犯罪之情形，尚無宣告
    強制工作，以矯治其社會危險性之必要，爰不予宣告強制工作。
三、被告經合法傳喚，無正當理由不到庭，爰不待其陳述，逕行判決，併此敘明。
據上論斷，應依刑事訴訟法第三百六十九條第一項前段、第三百六十四條、第二百九
十九條第一項前段，第三百七十一條、槍砲彈藥刀械管制條例第十一條第一項、第十
二條第一項，刑法第十一條前段、第五十五條、第四十二條第三項、第三十八條第一
項第一款、第二款、第三款，罰金罰鍰提高標準條例第二條，現行法規所定貨幣單位
折算新台幣條例第二條，判決如主文。
本案經檢察官鍾鳳玲到庭執行職務。
中      華      民      國    八十九    年      六      月     十五     日
                        台灣高等法院刑事第七庭
                            審判長法  官  吳  啟  民
                                  法  官  施  俊  堯
                                  法  官  蘇  隆  惠
右正本證明與原本無異。
如不服本判決應於收受送達後十日內向本院提出上訴書狀，其未敘述上訴之理由者並
得於提起上訴後十日內向本院補提理由書（均須按他造當事人之人數附繕本）。
                                  書記官  周  素  秋
中      華      民      國    八十九    年      六      月     十六     日
附錄本案論罪科刑法條全文：
槍砲彈藥刀械管制條例第十一條第一項：
未經許可製造、販賣或運輸第四條第一款所稱其他可發射金屬或子彈具有殺傷力之各
式槍砲者，處五年以上有期徒刑，併科新臺幣一千萬元以下罰金。
槍砲彈藥刀械管制條例第十二條第一項：
未經許可製造、販賣或運輸子彈者，處一年以上七年以下有期徒刑，併科新臺幣五百
萬元以下罰金。


司法院資訊處製作；財團法人民間司法改革基金會備份。
